ACORDAO-COMPLETO-2529513

ACÓRDÃO 1744/2022 ATA 8/2022 - PRIMEIRA CÂMARA

VISTOS, relatados e discutidos estes autos de representação a respeito de possíveis irregularidades ocorridas no pregão eletrônico (PE) 5/2020, promovido pelo Serviço de Apoio às Micro e Pequenas Empresas do Maranhão (Sebrae/MA) ;
ACORDAM os Ministros do Tribunal de Contas da União, reunidos em Sessão da 1ª Câmara, diante das razões expostas pelo relator, em:
9.1. com fulcro no art. 103, § 1º, da Resolução-TCU 259/2014, não conhecer da representação, ante a ausência de interesse público;
9.2. considerar prejudicados, por perda de objeto, os pedidos deduzidos pelo representante;
9.3. dar ciência desta deliberação ao Serviço de Apoio às Micro e Pequenas Empresas do Maranhão (Sebrae/MA) , para que no exercício da fiscalização que lhe compete, verifique a existência de eventuais irregularidades.

REPRESENTAÇÃO referente à licitação com número 52020, modalidade Pregão e Uasg 450373 (Objeto: Contratação de serviços de natureza continuada, de  reprografia e conversão digital de documentos, por demanda, para atendimento das Unidades do SEBRAE/MA na Cidade de São Luís.

Primeira Câmara

Serviço de Apoio às Micro e Pequenas Empresas do Maranhão.

3. Interessados/Responsáveis: não há.

13.1. Ministros presentes: Benjamin Zymler (na Presidência), Walton Alencar Rodrigues (Relator), Vital do Rêgo e Jorge Oliveira.
13.2. Ministros-Substitutos presentes: Augusto Sherman Cavalcanti e Weder de Oliveira.

WALTON ALENCAR RODRIGUES

Adoto, como relatório, a instrução da Secretaria de Controle Externo de Aquisições Logísticas (Selog) , peça 17, cuja análise e proposta de encaminhamento contaram com a anuência do respectivos dirigentes, peças 18 e 19.
Transcrevo a instrução a seguir, in verbis:
	"A. Identificação do Processo

	TC Processo 002.113/2022-8
	Indeferir cautelar. Oitiva e diligência. Construção participativa das deliberações

	Unidade Jurisdicionada
	Uasg

	Serviço de Apoio às Micro e Pequenas Empresas do Maranhão (Sebrae/MA) 
	450373

	Representante
	CPF
	Documento de Identificação

	Filipe Augusto Rocha e Silva
	XXX.151.823-XX
	Peça 2

	Objeto da Contratação

	Contratação de serviços de natureza continuada, de reprografia e conversão digital de documentos, por demanda, para atendimento das Unidades do Sebrae/MA na cidade de São Luís, para um período de 12 meses, podendo ser prorrogado até 60 (sessenta) meses, conforme o Regulamento de Licitações e Contratos do Sistema Sebrae (peça 3, p. 2) .

	Procedimento Auxiliar de Contratação  
	Modalidade  
	Número do Certame

	Não se aplica
	Pregão Eletrônico
	Pregão Eletrônico 5/2020

	Modo de Disputa
	Critério de Julgamento

	Aberto
	Menor preço por item

	Vigência
	Valor Homologado

	12 meses, prorrogáveis até 60 meses (peça 3, p. 16) 
	R$ 354.486,00, somatório dos lotes (peça 12, p. 5) 

	Legislação que Rege o Certame

	Lei 10.520/2002 (Lei do Pregão) e subsidiariamente a Lei 8.666/1993

	Fase do Contrato

	Certame foi homologado em 8/3/2021 e Contrato 4/2021 assinado em 1/4/2021.

	B. Alegações do Representante 

	O representante alega (peças 1 e 14) , em suma, que a pregoeira, no bojo da condução do certame, ao examinar a qualificação técnica do licitante vencedor do lote 2, deixou de cumprir os termos do edital ao desconsiderar, quando da análise dos atestados de capacidade técnica da empresa, o aspecto do quantitativo mínimo de execução do objeto, só levando em consideração o aspecto temporal exigido pelo edital, qualificando indevidamente a empresa que viria a ser contratada para a execução do objeto em tela. A empresa declarada vencedora não teria atendido o requisito de comprovação de capacidade técnica para ser contratada.
Ao fim, o representante requer a apuração dos fatos em caráter de urgência, a não renovação do contrato decorrente do certame e a realização de nova licitação para o objeto.

	C. Exame de Admissibilidade

	Legitimidade do Autor

	O representante possui legitimidade para representar ao Tribunal?
 (Fundamento em lei específica: art. 113, § 1º, da Lei 8.666/1993 (também aplicável a unidades jurisdicionadas do Sistema S, conforme jurisprudência do TCU) ; Fundamento no Regimento Interno/TCU: art. 237, inciso VII e parágrafo único) 
	Sim

	Redação em Linguagem Compreensível

	A representação está redigida em linguagem clara e objetiva, contém nome legível, qualificação e endereço do representante?
 (Fundamento: art. 235 do Regimento Interno/TCU) 
	Sim

	Indício Concernente à Irregularidade ou Ilegalidade

	A representação encontra-se acompanhada do indício concernente à irregularidade ou ilegalidade apontada pelo autor?
 (Fundamento: art. 235 do Regimento Interno/TCU) 
	Sim

	Competência do TCU

	A representação trata de matéria de competência do TCU?
 (Fundamento: art. 235 do Regimento Interno/TCU) 
	Sim

	Interesse Público

	Os argumentos do autor indicam a possibilidade de existência de interesse público, caso restem comprovadas as supostas irregularidades apontadas na peça inicial.
 (Fundamento: art. 103, § 1º, da Resolução - TCU 259/2014) 
	Sim

	Análise quanto ao interesse público: 
Confirmadas as alegações do representante, há potencial risco de inexecução ou execução insatisfatória do contrato.

	Conclusão quanto ao Exame de Admissibilidade

	Presentes todos os requisitos de admissibilidade constantes no art. 113, § 1º, da Lei 8.666/1993, c/c o art. 237, inciso VII e parágrafo único, do Regimento Interno/TCU, e no art. 103, § 1º, da Resolução - TCU 259/2014, a petição deve ser conhecida como representação.

	D. Medida Cautelar - Avaliação dos Pressupostos

	Perigo da Demora

	Há decisão judicial ou administrativa, sem especificação de prazo, para suspender o andamento do processo licitatório ou a contratação?
	Não

	No caso de contratações não decorrentes de Registro de Preços:
	O contrato decorrente do certame já foi assinado?
	Sim

	Análise:

	Está afastado o pressuposto do perigo da demora em razão de a execução contínua do contrato, conforme informado pelo representante, decorrente do pregão eletrônico em tela, vem sendo realizada há mais de um ano, desde 1/4/2021.

	Perigo da Demora Reverso

	O serviço/bem é essencial ao funcionamento das atividades da Unidade Jurisdicionada?
	Não

	A Unidade Jurisdicionada está coberta contratualmente pelo serviço com razoável vigência (há a possibilidade de voltar a fase ou refazer o certame, a depender da consequência da concessão de cautelar no caso concreto) ou admite prorrogação excepcional?
	Não se aplica

	Caso haja a possibilidade de manutenção do contrato com a atual prestadora dos serviços, as condições dessa contratação seriam melhores (menor preço e atendimento satisfatório) que o que se está em vias de contratar?
	Não se aplica

	Análise:

	Está afastado o pressuposto do perigo da demora reverso em razão da não essencialidade dos serviços contratados para o funcionamento das atividades da Unidade Jurisdicionada.

	Plausibilidade Jurídica

	A Unidade Jurisdicionada está sujeita aos normativos supostamente infringidos?
	Sim

	Há plausibilidade nas alegações do representante ou nas verificações realizadas pela Unidade Técnica?
	Sim

	Há indício de sobrepreço ou superfaturamento?
	Não

	Há grave risco de lesão ao erário, inexecução ou execução insatisfatória do objeto?
	Não há informação

	Análise quanto à plausibilidade jurídica e quanto à necessidade de adoção de medida cautelar:

	O representante traz à baila para discussão e decisão deste TCU a interpretação dada pela pregoeira aos termos do edital do pregão em tela, no que tange aos requisitos de qualificação técnica ali exigidos, que teria qualificado indevidamente licitante no lote 2 do edital. Por conta de uma alegada qualificação indevida, pede que o contrato ora em execução não seja prorrogado e que seja feita nova licitação.
O item do edital cuja interpretação e aplicação geraram a polêmica dos autos é o seguinte (peça 3, p. 24-25) :
8.5 Para a comprovação da QUALIFICAÇÃO TÉCNICA deverão ser encaminhados os seguintes documentos: 
a) Atestado (s) de capacidade técnica, em nome da empresa licitante, expedido (s) por pessoa jurídica de direito público ou privado, que comprove a execução de objeto compatível em características, quantidades e prazos, ao objeto ora licitado, assim entendido como a execução satisfatória de serviços de reprografia (Lote 1) e/ou conversão digital de documentos (Lote 2) , pelo período mínimo de 6 (seis) meses contínuos para a mesma pessoa jurídica, de acordo com a categoria do Item para o qual a licitante tenha sido declarada arrematante. 
b) Conforme previsão constante do item 5 do Anexo I - Termo de Referência, para fins de análise de qualificação técnica, ficam estabelecidas as seguintes parcelas de maior relevância, de acordo com cada um dos Lotes licitados: 
Lote I - Atestado de Capacidade Técnica que demonstre a execução contínua de no mínimo 6 (seis) meses e o quantitativo de, no mínimo, metade dos itens de maior relevância, que para o respectivo Lote, são os seguintes: Impressões P&B e Encadernações previsto no Termo de Referência; 
Lote II - Atestado de Capacidade Técnica que demonstre a execução contínua de no mínimo 6 (seis) meses e o quantitativo de, no mínimo, metade dos itens de maior relevância, que para o respectivo Lote, são os seguintes: Processamento da Informações e Análise documental previsto no Termo de Referência; 
A pregoeira, ao apreciar as exigências do edital quanto à qualificação técnica, após sua equipe ter realizado visita técnica em diligência para comprovar a capacidade técnica da empresa vencedora (peça 6) , assim se posicionou (peça 13, p. 3) :
Passando ao segundo aspecto anteriormente mencionado, tem-se que o texto do Edital em comento, em nenhum momento estabeleceu expressamente a obrigatoriedade de cumulatividade quando da comprovação das parcelas de maior relevância, ao mesmo tempo em que não previu a possibilidade de comprovação alternativa. Nesse caso, diante da aparente lacuna existente na norma que regulamenta o certame em apreço, esta Comissão entende que a resolução mais prudente é por meio da utilização da busca pelo objetivo precípuo das licitações, que é a proposta mais vantajosa e nesse caso entende-se que deve ser considerada a hermenêutica que melhor possibilite a manutenção da vantajosidade para o órgão licitante, que é o entendimento de que como não há exigência expressa de cumulatividade para as parcelas de maior relevância estabelecidas em Edital, então a comprovação alternativa basta para comprovar a qualificação técnica.
Entendendo (a pregoeira) que a comprovação alternativa entre as parcelas de maior relevância (item 1.0 ou 3.0 do parágrafo 3.3 do termo de referência - peça 3, p. 24) seria suficiente para a qualificação técnica, concluiu (peça 1, p. 4) :
Por todo exposto, fica a empresa TECHNOCOPY EQUIPAMENTOS SUPRIMENTOS E SERVICOS LTDA EPP declarada HABILITADA e via de consequência, VENCEDORA para o Lote 2 do presente certame, por ter atendido a contento às exigências de Habilitação estabelecidas no item 8, do Edital da Licitação em apreço, com Proposta Adequada ao último menor lance que importa no valor total de R$ 240.492,00.
Para declarar, no entanto, a empresa Technocopy Equipamentos Suprimentos e Serviços Ltda EPP vencedora do pregão para o lote 2, a pregoeira havia desclassificado a proposta com o menor valor (peça 4) , da empresa G Ferreira Guimarães Neto - ME (OKTO SERVIÇOS) , cuja proposta não está no mapa de apuração - homologação - peça 11, sob a alegação de que a mesma não apresentou atestado de capacidade técnica para as parcelas consideradas relevantes (1.0 e 3.0) , mas somente para o item 2.0 que não fora estabelecido como relevante no edital. Ocorre que no generalismo das declarações contidas em um atestado de capacidade técnica, discernir que as atividades contidas no documento limitam-se somente à parcela 2.0, não parece, em um primeiro momento, razoável, visto que não se executa a parcela 2.0 sem o cumprimento das atividades genéricas descritas na parcela 1.0, tal qual fez para habilitar a empresa Technocopy, sendo questionável a desclassificação da proposta de menor valor.
A questão dos autos gize-se a saber se a conduta da pregoeira, ao deixar de aplicar integralmente os termos do edital e dispensar parcialmente documentos de habilitação técnica, no curso da licitação, beneficiando a contratada, tem respaldo normativo e jurisprudencial.
Este TCU ao decidir sobre a exigibilidade de documentos de habilitação, firmou que a Administração tem o dever de exigi-los (não somente a faculdade) , uma vez previstos no instrumento convocatório e dentro de uma razoabilidade mínima (Acórdão 891/2018 TCU-Plenário, relator Ministro José Mucio Monteiro) :
 9.3. dar ciência ao Tribunal Regional Eleitoral do Espírito Santo (TRE/ES) de que a não exigência de comprovação de qualificação técnica e econômico-financeira identificada no edital do Pregão Eletrônico 7/2018 (Processo 26.659/2017) afronta o disposto no art. 27, c/c os arts. 30, 31 e 32 da Lei 8.666/1993. 
Com efeito, as exigências previstas no item 8.5, item b, do edital do pregão eletrônico 5/2020 são, à vista das informações contidas nos autos, cumulativas, no sentido de que a comprovação de capacidade técnica exigida ao licitante incluía os dois aspectos: quantitativo e temporal.
Quanto ao aspecto temporal, não há questionamento quanto à observância do edital. Para a contemplação dos aspectos quantitativos dos atestados, a equipe da pregoeira fez diligência in loco nas sedes dos órgãos que teriam expedidos os atestados da empresa Technocopy Equipamentos Suprimentos e Serviços Ltda EPP. Daquelas visitas, constatou-se unissonamente que não era possível comprovar a capacidade técnica da empresa quanto ao quantitativo do item de relevância 3.0 (peça 3, p. 25) e quanto ao item 1.0 (peça 3, p. 24) assim considerou (peça 6, p.5) :
há todo um serviço inicial que contempla uma das parcelas de maior relevância, referente aos serviços previstos no item 1.0 - Processamento da Informação (pág. 24 do Edital) ; esses serviços contemplam inúmeras atividades, tais como: retirada de grampos de grampeadores, prendedores tipo trilhos, clipes, capas dos processos, e a limpeza manual das folhas com pequeno reparo.
Ao se avaliar a descrição do dito item 1.0, "Processamento da informação mapeada com conservação e tratamento técnico do Acervo Documental em diferentes tamanhos, suportes, gramaturas e formatos A5 à A0, incluindo a organização arquivística analógica e digital, inventário geral e lista de eliminação", verifica-se que a conclusão da equipe da pregoeira não é rigorosa, sendo, em juízo preliminar, muito benéfica à empresa Technocopy. 
Nos órgãos visitados, houve indicação que a dita empresa fazia esse tratamento inicial, trivial e necessário à digitalização (retirada de grampos e outros) , o que não parece, a luz das informações até o momento coligidas nos autos, contemplar atividades exigidas no item 1.0, tais como organização arquivística analógica e digital, inventário geral e lista de eliminação. 
Assim sendo, há indícios de que tais atividades não poderiam ser consideradas para cumprimento do quantitativo do item 1.0 em questão. Ademais, não se fez qualquer apreciação das quantidades tratadas pela empresa nos órgãos visitados, a fim de verificar se correspondiam à metade do previsto no termo de referência. A decisão de aceitar como atendido o item em questão pela empresa Technocopy Equipamentos Suprimentos e Serviços Ltda não sugere ser a mais adequada. 
Ressalte-se que também não estão claras as razões de escolha das parcelas 1 e 3 como relevantes e ter deixado a parcela 2 de fora para fins de comprovação de capacidade técnica. Aliás, o item 2.0 (parcela 2) é o de maior valor.
Dessa forma, a decisão de declarar habilitada a empresa Technocopy Equipamentos Suprimentos e Serviços Ltda e, em seguida, vencedora do certame naquele lote, afronta, em princípio, o disposto no art. 27, c/c os arts. 30, 31 e 32 da Lei 8.666/1993, os princípios da vinculação ao instrumento convocatório e da isonomia e não encontra respaldo na jurisprudência desta Corte de Contas (Acórdão 891/2018-TCU-Plenário) .
Isto posto, considerando os argumentos ora apresentados, a legislação vigente e a jurisprudência predominante desta Corte de Contas, a alegação do representante é verossímil.
Diante do exposto, considerando a ausência do pressuposto do perigo da demora e do perigo da demora reverso, apesar de haver a plausibilidade jurídica dos argumentos trazidos na presente denúncia, sugere-se o indeferimento da cautelar solicitada e a realização de oitiva do Sebrae/MA, bem como a construção participativa das deliberações acerca de possível determinação para não prorrogação contratual, com encaminhamento das devidas informações sobre a execução do ajuste.

	E. Impacto dos Encaminhamentos Propostos

	Haverá impacto relevante na Unidade Jurisdicionada e/ou na sociedade, decorrente dos encaminhamentos propostos?
	Não

	F. Pedido de Ingresso aos Autos, de Informações/Vistas/Cópias, e de Sustentação Oral

	Há pedido de ingresso aos autos?
	Não

	Há pedido de informações/vistas/cópia do processo?
	Não

	Há pedido de sustentação oral?
	Não

	G. Processos Conexos e Apensos

	Há processos conexos noticiando possíveis irregularidades na contratação ora em análise?
	Não

	H. Proposta de Encaminhamento

	Em virtude do exposto, propõe-se:
23.1    conhecer da presente petição com Representação, satisfeitos os requisitos de admissibilidade constantes no art. 113, § 1º, da Lei 8.666/1993, c/c o art. 237, inciso VII e parágrafo único, do Regimento Interno/TCU, e no art. 103, § 1º, da Resolução - TCU 259/2014;
23.2     indeferir o pedido de concessão de medida cautelar formulado pelo representante, tendo em vista a inexistência dos elementos necessários para sua adoção;
23.3      realizar a oitiva do Sebrae/MA, com amparo no art. 250, V, do Regimento Interno/TCU, para que, no prazo de quinze dias, se pronuncie quanto aos seguintes pontos relativos ao Pregão Eletrônico 5/2020:
aceitação parcial de atestados de capacidade técnica, com base em interpretação da pregoeira que considerou suficiente a comprovação alternativa entre as parcelas de maior relevância, para a qualificação técnica do lote 2 do certame, declarando habilitada a empresa Technocopy Equipamentos Suprimentos e Serviços Ltda (que a rigor não comprovou nenhum dos itens) e, em seguida, vencedora do certame naquele lote; em afronta ao disposto no item 8.5, b, do Edital e art. 27, 30, 31 e 32 da Lei 8.666/1993, além de desacordo com os princípios da vinculação ao instrumento convocatório e da isonomia, não encontrando respaldo na jurisprudência desta Corte de Contas (Acórdão 891/2018-TCU-Plenário da relatoria do Min. José Múcio Monteiro) ;
razões de escolha das parcelas 1 (item 1.0) e 3 (item 3.0) como relevantes e ter deixado a parcela 2 (item 2.0) , de maior valor, de fora das parcelas de relevância do lote II, para fins de comprovação de capacidade técnica exigida aos licitantes.
23.4      considerando a possibilidade de construção participativa das deliberações deste Tribunal, nos termos do art. 14 da Resolução-TCU 315/2020, bem como o previsto nas Normas de Auditoria (NAT) aprovadas pela Portaria-TCU 280/2010, referente aos comentários dos gestores (no que se aplica a representações e denúncias) :
a) solicitar ao Sebrae/MA, caso queira, no prazo de quinze dias:
	a.1) a apresentação de possíveis ações corretivas que poderão ser tomadas pelo Sebrae/MA para prevenir ou corrigir os indícios de irregularidades detectados ou remover seus efeitos;
a.2) na hipótese de serem consideradas insuficientes, pelo TCU, as alternativas apresentadas pela unidade jurisdicionada, manifestação sobre eventual determinação de não prorrogação contratual;
	b) alertar o Sebrae/MA, com relação à construção participativa de deliberações, de que:
b.1) a sua manifestação quanto às alternativas para corrigir os indícios de irregularidades verificados e quanto aos impactos das possíveis medidas a serem adotadas pelo TCU será avaliada na proposição de mérito, mas não vincula as decisões desta Corte de Contas, notadamente quando os riscos decorrentes de sua adoção e/ou da manutenção de situação irregular não se coadunarem com o interesse público que se pretende tutelar;
b.2) a ausência de manifestação no prazo estipulado não impedirá o andamento processual, podendo o TCU vir a prolatar decisão de mérito, caso haja elementos suficientes que caracterizem afronta às normas legais e/ou possibilidade de ocorrência de prejuízos à Administração; e
b.3) a ausência de manifestação não será considerada motivo de sanção.
23.5  diligenciar o SEBRAE/MA, com fundamento nos artigos 157 e 187 do Regimento Interno deste Tribunal, para que, no prazo de quinze dias, encaminhe cópia dos seguintes documentos e/ou esclarecimentos
cópia do contrato, de eventuais aditivos e informações sobre nova licitação que eventualmente venha a ser realizada para o objeto;
informações sobre a execução contratual, em especial sobre a qualidade dos serviços prestados até o momento e se atende bem a necessidade do SEBRAE/MA; e
23.6 encaminhar cópia da presente instrução ao Sebrae/MA, de maneira a embasar as respostas à oitiva."

não há

Não atuou.

REPRESENTAÇÃO. EVENTUAIS IRREGULARIDADES EM PREGÃO ELETRÔNICO PROMOVIDO PELO SEBRAE/MA. AUSÊNCIA DE INTERESSE PÚBLICO. NÃO-CONHECIMENTO. PEDIDOS FORMULADOS PELO REPRESENTANTE CONSIDERADOS PREJUDICADOS. CIÊNCIA AO SEBRAE/MA.

REPRESENTAÇÃO (REPR)

Secretaria de Controle Externo de Aquisições Logísticas (Selog).

Trata-se de representação a respeito de possíveis irregularidades ocorridas no pregão eletrônico (PE) 5/2020, promovido pelo Serviço de Apoio às Micro e Pequenas Empresas do Maranhão (Sebrae/MA) .
O objeto do certame foi a contratação de serviços de natureza continuada, de reprografia e conversão digital de documentos, por demanda, para atendimento das Unidades do Sebrae/MA na Cidade de São Luís, para um período de 12 meses, podendo ser prorrogado até 60 (sessenta) meses, dividido em dois lotes: i) lote 1: impressão, plotagem, reprodução de cópias monocromáticas (P&B) /quadricromáticas (color) e encadernação, com valor anual estimado em R$ 137.182,20; e lote 2: conversão digital de documentos, com valor anual estimado de R$ 402.000,00 (conforme item 3.2 do edital, peça 3, p. 3) . 
Quanto à fase atual do certame, segundo a Ata da Sessão Pública do Pregão, após a verificação da inexistência de intenções de recurso por parte dos demais licitantes, o objeto total do contrato foi adjudicado e homologado em favor da sociedade empresária Technocopy Equipamentos Suprimentos e Serviços Ltda. EPP, por R$ 354.486,00, ao ano (peça 12, p. 4 e 5) , tendo em vista que a empresa arrematou os dois lotes. O Contrato 4/2021 foi assinado em 1/4/2021.
O representante alegou (peças 1 e 14) que a pregoeira, ao examinar a qualificação técnica do licitante vencedor do lote 2, deixou de cumprir os termos do edital, pois desconsiderou, na análise dos atestados de capacidade técnica da empresa, o aspecto do quantitativo mínimo de execução do objeto, levando em consideração somente o aspecto temporal exigido pelo edital, qualificando indevidamente a empresa que foi contratada, que, de fato, não atendeu o requisito de comprovação de capacidade técnica previsto no edital.
Requereu:
"a) a abertura de procedimento administrativo e disciplinar para investigação dos atos praticados, conforme relatado; 
b) que a Administração se prive de renovar o contrato oriundo do Pregão Eletrônico nº 05/2021, pela latente ilegalidade que o acompanha; 
c) a promoção de novo certame para a contratação do objeto em epígrafe, caso seja de interesse da Administração a manutenção dos serviços."
A Secretaria de Controle Externo de Aquisições Logísticas (Selog) propôs conhecer a petição como representação; indeferir o pedido de concessão de medida cautelar formulado pelo representante, tendo em vista a inexistência dos elementos necessários para sua adoção; realizar a oitiva do Sebrae/MA para que se pronuncie quanto: i) a aceitação parcial de atestados de capacidade técnica, com base em interpretação da pregoeira que considerou suficiente a comprovação alternativa entre as parcelas de maior relevância, para a qualificação técnica do lote 2 do certame, declarando habilitada a empresa Technocopy Equipamentos Suprimentos e Serviços Ltda EPP (que a rigor não comprovou nenhum dos itens) e, em seguida, vencedora do certame naquele lote, em afronta ao disposto no item 8.5, "b", do Edital e arts. 27, 30, 31 e 32 da Lei 8.666/1993, e em desacordo com os princípios da vinculação ao instrumento convocatório e da isonomia; e ii) as razões de escolha das parcelas 1 (item 1.0) e 3 (item 3.0) como relevantes e a desconsideração da parcela 2 (item 2.0) , de maior valor, para fins de comprovação de capacidade técnica exigida aos licitantes. Propôs ainda diligenciar o Sebrae/MA para que encaminhe cópia do contrato, eventuais aditivos e informações sobre nova licitação que venha a ser realizada para contratação do mesmo objeto e sobre a execução do Contrato 4/2021, em especial, se a qualidade dos serviços prestados até o momento supre a necessidade do Sebrae/MA.
II
Discordo do encaminhamento sugerido.
A matéria deve ser analisada em consonância com o capítulo XI da Resolução-TCU 259/2014, que versa sobre denúncias e representações no âmbito desta Corte de Contas.
No art. 103, § 1º, do normativo, resta consignado que: 
§1° O exame de admissibilidade abordará a competência do Tribunal sobre o assunto, a legitimidade do autor, a suficiência dos indícios e a existência de interesse público no trato da suposta ilegalidade apontada.
A representação objeto destes autos atende aos requisitos que dizem respeito à competência do TCU e à legitimidade do autor. Porém, não há elementos que permitam concluir pela existência de interesse público e pela suficiência de indícios no trato da ilegalidade.
O lote 2 foi estimado em R$ 402.000,00, anuais, tendo sido contratado por R$ 240.492,00, com desconto de 40,18%, portanto. 
De acordo com a Ata da Sessão Pública (peça 12) , oito empresas participaram da fase de lances, sendo, após essa fase, as duas primeiras colocadas, com propostas de R$ 235.000,00 (M Santos Comércio e Locação de Equipamentos Eireli) e de R$ 240.100,00 (Empresa Gerson Ferreira Guimarães Neto) , desclassificadas por não terem atendido aos requisitos de qualificação técnica exigidos no edital.
Como visto, a diferença entre a menor proposta e o valor contratado foi de apenas R$ 5.492,00 anuais, sendo que, em 60 meses (5 anos) , o somatório delas alcança R$ 27.460,00, valor este muito inferior ao desconto atingido com o resultado a licitação.
Ademais, não foi apresentado recurso administrativo no âmbito do certame contra a decisão que inabilitou as duas primeiras colocadas para o pregão eletrônico, demonstrando, naquele momento, a conivência dos participantes com o respectivo resultado. 
Por fim, não há, nos autos, notícias de problemas na execução do contrato, já vigente há cerca de onze meses. 
Embora haja margem para a discussão acerca da interpretação da pregoeira sobre os requisitos de qualificação técnica previstos no edital, resta clara a ausência de interesse público na continuidade deste feito, uma vez que não houve prejuízo ao Erário. 
Ressalto que não é função do TCU atuar na defesa de interesses privados de licitantes junto à administração contratante, sob pena de representar avanço indevido nas atribuições que são próprias do Poder Judiciário ou da unidade jurisdicionada. 
Ante o exposto, não se justifica a alocação dos limitados meios fiscalizatórios do TCU com vistas à apuração dos fatos trazidos à colação nestes autos.  
Deixo, portanto, de conhecer da representação e, em consequência, dou por prejudicados, por perda de objeto, os pedidos do representante no sentido de que o TCU determine ao Sebrae/MA que não renove o contrato, que realize nova licitação e que instaure processo administrativo disciplinar para apuração dos atos praticados.
Ordeno, por fim, que as ocorrências apontadas nestes autos sejam comunicadas ao Sebrae/MA, para que, no exercício da fiscalização que lhe compete, verifique a existência de eventuais irregularidades. 
Com essas considerações, voto por que o Tribunal acolha a minuta de acórdão que submeto à deliberação deste Colegiado.
TCU, Sala das Sessões, em 29 de março de 2022.
WALTON ALENCAR RODRIGUES 
Relator